臺灣高等法院臺中分院刑事判決        100年度上易字第935號
上  訴  人
即  被  告  萬鴻祺
上列上訴人因竊盜案件，不服臺灣苗栗地方第法院 100年度易字
第147號，中華民國100年4月8日第一審判決（起訴案號：臺灣苗
栗地方法院檢察99年度偵字第2587號），提起上訴，本院判決如
下：
    主  文
上訴駁回。
    理  由
一、按依刑事訴訟法第350條、第361條、第362條、第367條規定
    ，不服地方法院之第一審判決而上訴者，須提出上訴書狀，
    並應敘述具體理由，為上訴必備之程式；其所提出之書狀未
    敘述上訴理由，或僅曾以言詞陳述上訴理由者，均應於上訴
    期間屆滿後20日內補提理由書於第一審法院。第一審法院經
    形式審查，認逾期未補提上訴理由者，應定期間先命補正；
    逾期未補正者，為上訴不合法律上之程式，應以裁定駁回。
    倘已提出上訴理由，但所提非屬具體理由者，則由第二審法
    院以上訴不合法律上之程式，判決駁回。而所謂具體理由，
    必係依據卷內既有訴訟資料或提出新事證，指摘或表明第一
    審判決有何採證認事、用法或量刑等足以影響判決本旨之不
    當或違法，而構成應予撤銷之具體事由，始克當之（例如：
    依憑證據法則具體指出所採證據何以不具證據能力，或依憑
    卷證資料，明確指出所為證據證明力之判斷如何違背經驗、
    論理法則）；倘僅泛言原判決認定事實錯誤、違背法令、量
    刑失之過重或輕縱，而未依上揭意旨指出具體事由，或形式
    上雖已指出具體事由，然該事由縱使屬實，亦不足以認為原
    判決有何不當或違法者（例如：對不具有調查必要性之證據
    ，法院未依聲請調查亦未說明理由，或援用證據不當，但除
    去該證據仍應為同一事實之認定），皆難謂係具體理由，俾
    與第二審上訴制度旨在請求第二審法院撤銷、變更第一審不
    當或違法之判決，以實現個案救濟之立法目的相契合，並節
    制濫行上訴（最高法院97年台上字第 892號刑事判決要旨參
    照）。又按因不服地方法院之第一審判決，而具狀向原審法
    院提起上訴並敘明上訴理由，則依刑事訴訟法第361條第2項
    條文、立法修正理由及上開最高法院判決要旨，上訴人倘已
    提出上訴理由，但所提非屬具體理由者，則由第二審法院以
    上訴不合法律上之程式，以判決駁回之。至於上訴理由是否
    具體，係屬第二審法院審查範圍，則不在命補正之列（參見
    法院辦理刑事訴訟案件應行注意事項第 162點），合先敘明
    。
二、上訴人即被告萬鴻祺（下稱被告）上訴意旨略以：本案證人
    「王文輝」在本案之角色既為被告萬鴻祺之共同被告，其不
    利於被告萬鴻祺之證詞，自需有補強證明，原審徒憑該等供
    述及自由心證遽為被告上開犯罪事實之認定，並判處被告萬
    鴻祺有期徒刑3年6月，實嫌速斷；又請衡量被告犯罪行為而
    裁量合理之判決，再參酌96年度易字第 538號案件，就該案
    被告38次犯行，各處有期徒刑8月，減為有期徒刑4月，定應
    執行刑僅 3年，該案與被告本案所犯之罪對法益造成之危害
    與刑度差距甚大，原審所定應執行刑過重不當云云。
三、經查：
  (一)按被告或共犯之自白固不得作為認定犯罪之唯一證據，而須
    以補強證據證明其確與事實相符，然茲所謂之補強證據，並
    非以證明犯罪構成要件之全部事實為必要，倘其得以佐證自
    白之犯罪非屬虛構，能予保障所自白事實之真實性，即已充
    分。又得據以佐證者，雖非直接可以推斷該被告之實施犯罪
    ，但以此項證據與被告之自白為綜合判斷，若足以認定犯罪
    事實者，仍不得謂其非屬補強證據，最高法院99年度台上字
    第8232號判決參照。查原審判決認定被告本案犯行均屬有罪
    之依據如下：1.就被告於98年3月14日關於車號1431-TW之竊
    盜犯行，業據被告萬鴻祺於偵訊（偵2587卷第 101頁）及原
    審審理時坦承不諱（原審卷第52頁反面），並有同案被告王
    文輝於偵訊（偵2587卷第99頁）之供述，尚有證人即被害人
    柯懿桓於警詢陳述（偵1321卷第81-82頁）及車牌號碼1431-
    TW之苗栗縣警察局車輛協尋電腦輸入單（偵1321卷第84頁）
    可佐；2.就被告於98年3月17日（起訴書漏載3月）關於車號
    8679-TW 之竊盜犯行，業據被告萬鴻祺於偵訊（偵2587卷第
    101 頁）及原審審理時坦承不諱（原審卷第52頁反面），復
    據同案被告王文輝於偵訊（偵2587卷第99頁）供述在卷，尚
    有證人即被害人呂學煒於警詢指述（偵1321卷第110至111頁
    ）及車牌號碼 8679-TW之新竹市警察局車輛協尋電腦輸入單
    （偵1321卷第112頁）可佐；3.就被告於98年3月25日關於車
    牌號碼4889-RH之竊盜犯行，業據被告萬鴻祺於偵訊（偵258
    7卷第101頁）、原審審理時坦承不諱（原審卷第52頁反面）
    ，復據證人王文輝於偵訊證述（偵2587卷第 114頁）之證述
    ，尚有證人即被害人李麗秋於警詢陳述（偵1321卷第126-12
    8頁）及車牌號碼4889-RH之新竹市警察局車輛協尋電腦輸入
    單（偵1321卷第 129-130頁）可佐；4.就被告於98年4月3日
    關於車牌號碼 3097-KP之竊盜犯行，業據被告萬鴻祺於偵訊
    （偵2587卷第 101頁）及原審審理時坦承不諱（原審卷第52
    頁反面），核與同案被告李金賢於警詢（偵1321卷第 8至12
    頁）及偵訊之供述（偵5200卷第 4-5頁）相符，尚有證人即
    被害人余俊瑋於警詢陳述（偵1321卷第13 1-133頁）、車牌
    號碼 3097-KP之苗栗縣警察局車輛協尋電腦輸入單（偵1321
    卷第135-136頁）及監視錄影器翻拍照4張（偵1321卷第29-3
    0頁）可資佐證；5.就被告於98年4月27日關於車號 7111-QZ
    之竊盜犯行，業據被告萬鴻祺於偵訊（偵2587卷第 101頁）
    及原審審理時坦承不諱（原審卷第52頁反面），復據同案被
    告王文輝於偵訊供述（偵2587卷第 101頁外）在卷，尚有證
    人即被害人方治勝於偵查時之供述（偵1321卷第 146-148頁
    ）及車輛尋獲之現場照片4張（偵1321卷5第 151-152頁）可
    資佐證。上開被告自白以外之其他補強證據已足資擔保被告
    所為之上開任意性自白具有相當程度之真實性，而得使法院
    確信被告前述自白之犯罪事實確屬真實，與刑事訴訟法第15
     6條之規定相符，被告前揭犯行自堪認定。是被告上訴理由
    猶泛言：原審法院徒憑該共同被告等供述及自由心證遽為被
    告上開犯罪事實之認定等云云，顯係有誤，此部分上訴理由
    難認係構成應予撤銷原審判決之具體理由。
  (二)次按數罪併罰而有二裁判以上，應定其應執行刑之案件，法
    院所為刑之酌定，固屬自由裁量事項，然定應執行刑之立法
    意旨，一方面為執行刑之便利，他方面亦為受刑人之利益而
    設（最高法院84年度台非字第 452號判決意旨參照），尚非
    概無法律性之拘束，在法律上有其外部性及內部性界限。前
    者乃法律之具體規定，使法院得以具體選擇為適當裁判，此
    為自由裁量之外部界限。後者，則為法院為自由裁量時，所
    應考量法律之目的，法律秩序之理念所在，此為自由裁量之
    內部界限。又關於內部界限之裁量，則應受比例原則、平等
    原則等一般法律原則支配。所謂比例原則，指法院行使此項
    職權判斷時，須符合客觀上之適當性、相當性及必要性之價
    值要求，不得逾越，用以維護刑罰之均衡；而所謂平等原則
    ，非指一律齊頭式之平等待遇，應從實質上加以客觀判斷，
    對相同之條件事實，始得為相同之處理，倘若條件事實有別
    ，則應本乎正義理念，予以分別處置。是以法院關於定應執
    行之刑，既屬自由裁量之範圍，其應受此項內部界限之拘束
    ，要屬當然，故定應執行刑之裁定，雖符合外部界限，但如
    衡之受刑人所犯數罪所侵害法益價值，顯有不相當之情形，
    即與裁量權應遵守之內部界限不相契合，自難謂適法（最高
    法院87年度台抗字第 129號、94年度台非字第21號裁判意旨
    參照）。再按刑法第51條第 5款規定、宣告多數有期徒刑者
    ，於各刑中之最長期以上，各刑合併之刑期以下，定其刑期
    ，但不得逾30年。查本案原審法院就被告所犯 4次竊盜罪均
    累犯，各處有期徒刑 9月，及就被告所犯共同竊盜罪，處有
    期徒刑10月，合計被告所犯上揭 5罪，各刑之最長期為有期
    徒刑10月，各刑合併之刑期為 3年10月；復再審酌被告所犯
    數罪對法益侵害之加重效應、罪數所反映之被告人格特性與
    犯罪傾向、社會對特定犯罪行為處罰之期待等情形，依前述
    法律規定就被告定應執行有期徒刑3年6月，既符合法律規定
    之外部界限，亦不背於客觀上之適當性、相當性及必要性之
    價值要求，原審之定應執行刑亦稱妥適，亦與前揭法律規定
    ，外部及內部界限相符，定應執行並無不妥。且查，各該案
    件之情節不同，所量處之刑暨所定應執行刑自亦有所不同，
    應就各案分別為判斷，自不得以他案判決所定應執行刑之刑
    度，遽之為本案應執行刑之裁量應予比照援引。被告上訴理
    由猶稱：請衡量被告之犯罪行為而裁量合理判決，參照96年
    度易字第538號案件，就該案被告38次犯行，各處有期徒刑8
    月，減為有期徒刑4月，定應執行刑僅3年，該案與被告本案
    所犯之罪對法益造成之危害與刑度差距甚大，原審所定應執
    行刑過重不當云云，自非可採，且顯非應撤銷原審判決之具
    體理由，應予駁回。
四、綜上所述，本件被告所提之上訴理由，要非屬所謂之具體理
    由，是被告俱未依法指摘或表明第一審判決有何採證認事、
    用法或量刑等足以影響判決本旨之不當或違法，而構成應予
    撤銷之具體事由，且上開上訴理由亦不足以認定原判決有何
    不當或違法之處，尚非提起上訴之具體理由，應予駁回，並
    不經言詞辯論為之。
據上論斷，依刑事訴訟法第367條前段、第372條，判決如主文。
中    華    民    國    100  年    8    月    31    日
          刑事第十二庭    審判長法  官  康應龍
                                法  官  王國棟
                                法  官  黃家慧
以上正本證明與原本無異。
不得上訴。
                                書記官  江丞晏
中    華    民    國    100  年    8    月    31    日